臺灣士林地方法院民事判決　九十年度訴字第一三四七號
　　原　　　告　耐德科技股份有限公司
　　法定代理人　乙○○
　　訴訟代理人　甲○○
　　被　　　告　丙○○
右當事人間請求清償債務事件，本院判決如左：
    主    文
原告之訴及其假執行之聲請均駁回。
訴訟費用由原告負擔。
    事    實
甲、原告方面：
一、聲明：被告應給付原告新台幣  (下同)一百五十六萬元及自民國九十年九月二十
          六日起至清償日止，按週年利率百分之五計算之利息。願供擔保，請准宣
          告假執行。
二、陳述：
  １、被告於民國八十九年七月五日起至同年十月六日止，陸續向原告借款合計一百
      五十六萬元，詎經原告屢為催討，被告迄不還款，為此請求償還借款。倘因公
      司法第十五條之規定，公司之貸款行為應屬無效，則被告得自原告公司上述借
      款是無法律上之原因而受利益，被告顯為不當得利，原告並基於不當得利之請
      求權請求被告返還一百五十六萬元。
  ２、被告丙○○個人在原告公司之「預支申請書」上以其個人名義簽名其上，原告
      提出　鈞院共有十紙，僅有乙紙載明申請單位為全大聯，其餘九紙申請單位並
      非全大聯整合行銷顧問股份有限公司  (下稱全大聯公司)，顯見全大聯公司與
      本件根本毫無瓜葛。至於被告所稱原告於存證信函內稱「丙○○以全國大專院
      校聯盟執行長名義．．．丙○○為董事長．．」，可見契約當事人是全大聯公
      司與原告，被告僅係以全大聯公司之負責人「經收」該行銷通路費用、進行網
      路聯盟相關費用，該款並非付給被告云云，但全大聯公司係於八十九年八月廿
      五日始獲得經濟部核准設立登記取得公司執照，而被告丙○○，在公司成立之
      前即以個人名義向原告取得七十六萬元，並無以全大聯公司或全大聯公司負責
      人丙○○向原告取得上款。
  ３、被告謂公司法第十九條規定：未經設立登記而以公司名稱經營業務或為其他法
      律行為者，行為人自負其責但此項規定並不排除公司於設立登記，由發起人所
      為設立中之公司行為，發生之權利義務，自公司設立登記後，應歸公司行使及
      負擔，故本件係原告與全大聯公司間之關係云云，但本件被告未曾以全大聯公
      司名義向原告取得上款，無從認為被告在全大聯公司設立登記前有以設立中之
      公司與原告為法律行為，自無由謂全大聯公司應承受被告個人之權利義務關係
      。
  ４、原告之存證信函言及被告以全國大專院校聯盟執行長向原告取得一定款項，乃
      是被告個人向原告借取上款時，向所稱之借款用途，與全大聯公司完全無涉。
乙、被告方面
一、聲明：求為判決駁回原告之訴及其假執行之聲請。如為不利於被告之判決請求准
    供擔保免為假執行。
二、陳述：
  １、被告並非契約當事人，且本件並非借貸關係，而是預支「行銷通路費用」：原
      告與全大聯公司簽訂「長期合作契約」，該契約載明被告為全大聯公司之負責
      人，可見被告並非契約當事人。且原告於八十九年十二月十二日之函稱：「丙
      ○○先生在民國八十九年七、八月間，以全國大專院校聯盟執行長名義．．但
      需本公司每半年支付予行銷通路費用新台幣五十萬元並支出進行網路聯播相關
      ．．」，可見契約當事人為原告與全大聯公司。原告授權全大聯公司舉辦「九
      二一南投災區資訊志工營」，因而於八十九年七月五日、七月八日、七月十七
      日、八月八日分別交付一萬元、二萬元、二十萬元、二萬元、八萬元，合計三
      十三萬元與全大聯公司，由當時之全大聯公司負責人即被告丙○○簽收；原告
      又以陳昶任、彭思齊、耐德公司之名義投資全大聯公司三十五萬元，連同其前
      欠全大聯公司之十二萬元，合計四十七萬元，於八十九年八月十六日支付四十
      一萬元、二萬元，要求被告簽預支單；另原告於八十九年八月三十日自全大聯
      之帳戶轉入六十五萬元，提領現金五萬元，計轉入七十萬元，經全大聯催討，
      原告於八十九年九月十一日歸還五十一萬六千五百零七元，亦要求被告簽立預
　　　支單；原告於八十九年十月四日、十月六日支付全大聯公司十五萬元、三十萬
　　　元，舉辦「學子曰」網站宣傳活動，亦要求被告簽立預支單。而上述款項係行
　　　銷通路費用，原告主張係借款，應負舉證之責。
  ２、系爭「預支金額」在原告之授權下由被授權人全大聯公司全部支出，有全大聯
      公司之人員可以為證。
    理    由
一、原告主張被告於民國八十九年七月五日起至同年十月六日止，陸續向原告借款一
    百五十六萬元之事實，業據提出「預支申請單」十張為證，被告對於「預支申請
    單」經手人欄上係其簽名之真正，並不爭執，堪信「預支申請單」為真正，但被
    告抗辯其並非契約當事人，全大聯公司才是契約當事人，且本件並非借貸關係，
    而是行銷通路費用等語，資為抗辯。
二、被告對於預支申請單上其中九張，由其個人名義在經手人處簽名之事實既不爭執
    ，可見被告是本件關於「預支申請單」之法律關係之當事人，而被告抗辯其並非
    契約當事人，被告應就此項事實負舉證之責。被告雖舉全大聯公司之前受僱人廖
    文瑛、黃宏斌為證，但證人廖文瑛證稱：公司的執照核准後過二、三個月我才接
    會計工作，我才知道有預支聲請單，．．是丙○○告訴我的等語；證人黃宏斌則
    證稱：我是被告丙○○未創立公司前就去上班。因為我不是會計，所以不知剛才
    所提示的文件 (指卷附之「預支申請單」)；我只知道有預支單，因為老闆  (指
    丙○○) 告訴我，．．．預支申請單用何人名義接洽我不詳，．．當時我不在場
    等語，可見證人在被告簽立「預支申請單」時，均不在場，該二人均無法證明被
    告是以全大聯公司之負責人名義填具「預支申請單」，被告其餘並未舉證是以全
    大聯公司負責人名義簽立「預支申請單」，則其抗辯本件是全大聯公司與原告間
    之法律關係等語，並不足採。
三、被告另抗辯本件並非借款關係，而是預支行銷通路費用等語，並提出原告於八十
    九年十二月十二日寄給被告之存證信函  (台北長安郵局第七三七六號)為證，原
    告對於該信函之真正並不爭執，自堪信為真實，經核閱該信函中，原告稱：「丙
    ○○先生在民國八十九年七、八月間，以全國大專院校聯盟執行長名義，向本公
    司謂其為全國大專院校聯盟執行長與各大專院校學生代表熟稔，能協助本公司向
    各校學生代表推廣大專院校網路傳播經營，但需本公司每半年付予行銷通路費用
    新台幣（以下同）五十萬元並支出進行網路聯播相關費用四十萬八千九十六元，
    本公司不疑有詐，信以為真，遂於八十九年九月十一日及十月四日先後支付十五
    萬元及三十五萬元予丙○○先生收執，期間又支付四十萬八千九十六元予丙○○
    先生，詎丙○○先生於收受本公司上開款項後，非但未依約定協助本公司向各大
    專院校代表推廣網路聯播網路，抑有進者，丙○○先生為規避其對本公司之責任
    ，竟．．」可見原告與被告之間確實有「約定」，被告之義務是協助原告向各大
    專院校代表推廣網路聯播網路，而由原告給付網路聯播相關費用或行銷通路費用
    ，存證信函中所稱之九十萬八千餘元  (包括在本件款項中)，顯是原告為向各校
    學生代表推廣網路傳播，而給付被告作為行銷通路費用，此部分金額，被告抗辯
    並非借款，應認可採，至於其餘六十五萬餘元部分，被告雖未另行舉證，但原告
    之上述存證信函中亦提及丙○○於八十九年七、八月間向原告遊說，核與本件預
    支申請單上之日期，分別是八十九年七月五日、七月八日、七月十七日、七月十
    八日、八月十六日等各情相吻合，而且被告填具之各預支申請單，格式均一樣，
    如謂存證信函中所稱之八十九年九月十一日、十月四日及期間共支付之九十萬八
    千餘元是行銷通路費用，由預支申請單作帳支付，則其餘之預支申請單作帳支付
    者，亦應係同一性質之費用  (即行銷通路費用)，始符合整個事件之情形，而無
    由將相同之預支申請單割裂為不同之法律關係，是以其餘六十五萬餘元部分，亦
    應認並非兩造間之借款關係，而是兩造間為推廣大專院校網路而給付之行銷通路
    等之相關費用，被告抗辯應屬有據；原告雖謂存證信函中提及被告以全國大專院
    校聯盟執行長向原告取得一定款項，是被告在向原告借款時，向原告所稱之借款
    用途云云，但此項說詞與原告存證信函之內容，明顯不符，其主張並不足採，其
    以借款關係請求被告返還借款，應認無理由；原告又以原告公司借款給被告，恐
    有違公司法第十五條之規定，另依不當得利之規定，請求被告返還本件款項，但
    被告之受領系爭款項，既係基於兩造之約定，已如前述，故應認其有法律上之原
    因，原告主張被告不當得利，並不符法律規定，亦不足採。至於被告是否如存證
    信函中所言，未依約定協助原告向學生代表推廣網路，原告是否得以其他法律關
    係主張權利，依原告之陳述及經本件全辯論意旨，原告並無主張他項法律關係，
    併此敘明。
三、綜上，原告請求返還借款及不當得利返還請求權，並無理由，應予駁回，其假執
    行之聲請，因訴被駁回而失依據，應併予駁回。
四、據上論結，本件原告之訴為無理由，依民事訴訟法第七十八條判決如主文。
中　　　華　　　民　　　國　　九十一　　年　　　三　　　月　　　二十　　日
                                        臺灣士林地方法院民事第二庭
~B法　　　官　俞慧君
右為正本係照原本作成。
如對本判決上訴須於判決送達後廿日內向本院提出上訴狀。
中　　　華　　　民　　　國　　九十一　　年　　　三　　　月　　 二十一　 日
~B法院書記官　黃建新
